【裁判字號】    99,交聲,910
【裁判日期】    991029
【裁判案由】    違反道路交通管理處罰條例聲明異議
【裁判全文】
臺灣桃園地方法院刑事交通事件裁定     99年度交聲字第910號
原處分機關  交通部公路總局新竹區監理所中壢監理站
代  表  人  胡其懋
異  議  人  甲○○
上列異議人因違反道路交通管理處罰條例案件，對於交通部公路
總局新竹區監理所中壢監理站於民國99年6 月24日所為之處分（
壢監裁字第裁53-E00000000號），聲明異議，本院裁定如下：
    主  文
原處分關於甲○○汽車駕駛人，駕駛汽車有違反道路交通管理處
罰條例之行為，拒絕停車接受稽查而逃逸，處罰鍰新臺幣參仟元
並記違規點數壹點部分，撤銷。
前開撤銷部分，甲○○汽車駕駛人，駕駛汽車不服從交通勤務警
察之指揮、稽查，處罰鍰新臺幣玖佰元，並記違規點數壹點。
其餘異議駁回。
    理  由
一、本件異議意旨略以：原處分認異議人於民國99年6 月13日下
    午2 時37分許，駕駛車牌號碼3629-NT 號自用一般小客車，
    行至新竹市○○路68號前（下稱系爭路段），在設有禁止迴
    車標誌之路段迴車，為警攔停舉發，拒絕出示駕駛執照及行
    車執照（下稱駕照、行照），原處分機關乃依道路交通管理
    處罰條例第49條第1 項第2 款、第60條第1 項、第63條第1
    項第1 款規定，各裁處異議人罰鍰新臺幣（下同）900 元、
    3,000 元，共3,900 元，並各記違規點數1 點，共計2 點；
    惟異議人認其並未在系爭路段迴轉，違規當時其欲前往好市
    多賣場，當時塞車狀態，並無法迴轉，且為警攔停時並未逃
    逸，為此，爰依法聲明異議等語。
二、按汽車駕駛人在設有禁止迴車標誌或劃有分向限制線、禁止
    超車線或禁止變換車道線之路段迴車者，處600 元以上1,80
    0 元以下罰鍰，道路交通管理處罰條例第49條第1 項第2 款
    定有明文。復按汽車駕駛人，駕駛汽車不服從交通勤務警察
    或依法令執行交通指揮、稽查任務人員之指揮或稽查，處90
    0 元以上1,800 元以下罰鍰，並記違規點數1 點，道路交通
    管理處罰條例第60條第2 項第1 款、第63條第1 項第1 款，
    亦分別定有明文。又按對交通違規不服稽查取締之事實認定
    ，須經攔停稽查而有下列情事之一者：(一)拒絕查驗駕照、行
    照或其他足資稽查之文件者。(二)拒絕停靠路邊接受稽查者。
    (三)以消極行為不服從稽查者。(四)經以警報器、喊話器呼叫靠
    邊停車而不靠邊停車接受稽查取締或逃逸者，並有內政部警
    政署70年7 月13日警署交字第19418 號函釋參照。
三、按交通勤務警察或依法令執行交通稽查任務人員，開單舉發
    違反道路交通管理處罰條例所列之違規事實，經公路主管機
    關或警察機關所為之裁決處罰，本質上為行政處分，係公務
    員基於職務上權力，依法就特定之具體事件所為，並具有公
    法上效果之單方行政行為。根據公務員為公法上行為具有公
    信力之原則，該行政處分當可被推定為真正，且其據以依法
    處分之事實認定，亦應可推定為正確無誤，故本此公信原則
    ，立法者乃賦予行政機關違反道路交通事件統一裁罰基準及
    處理細則等相關規定，使交通勤務警察或依法令執行交通稽
    查任務人員得當機處分，以達成維護交通秩序及公共安全之
    行政目的。反之，若謂公務員一切行政行為，均需預留充分
    之證據，以證明其所認定之事實為真，則國家行政勢必受到
    相當程度之阻礙，而且相關行政目的亦難以順利達成。交通
    警員對其親睹之違規事實製單舉發，就其事實之證明亦屬證
    人，如無具體事證足證其有偏頗或失實之虞，已難恣意否定
    其指證即舉發之真正，故刑事訴訟法中就犯罪證據有關之規
    定，與屬於行政秩序罰之交通違規裁罰本旨不相符合之部分
    ，自不在得以準用之列。則交通違規行政爭訟之舉證責任原
    理，應非如刑事案件必須超越任何合理懷疑，始可為有罪判
    決之嚴格證明程度，而係與民事訴訟之舉證責任原理相類似
    ，亦即，基本上應就行政機關與人民所各自主張有利於己之
    事實，分配其應盡之舉證責任，而非逕予適用刑事訴訟法上
    之無罪推定原則，此觀諸行政訴訟法第136 條規定行政訴訟
    程序準用民事訴訟法第277 條舉證責任分配原則之立法意旨
    ，即可明瞭。準此，受處分人若未就執勤員警之舉發違誤提
    出相關證據以供調查，且依卷存證據資料亦無其他積極證據
    足資證明其有捏造事實違法取締之情事，則執勤員警本其維
    護交通秩序及安全之職責所為舉發行為，自應受到合法及正
    確之推定。
四、又按汽車駕駛人，駕駛汽車有違反道路交通管理處罰條例之
    行為，經交通勤務警察或依法令執行交通稽查任務人員制止
    時，不聽制止或拒絕停車接受稽查而逃逸者，除按各該條規
    定處罰外，並處新臺幣3,000元以上6,000元以下罰鍰，道路
    交通管理處罰條例第60條第1 項固定有明文，惟此應以汽車
    駕駛人違反該條例之行為，經交通勤務警察或依法令執行交
    通稽查任務人員「制止時不聽制止」或「拒絕停車接受稽查
    」進而「逃逸」為要件，苟未符此要件，非得以該規定相繩
    。
五、經查：
  (一)關於違規迴車部分：
  1.異議人於前揭時、地，在設有禁止迴車標誌之路段迴車，為
    警攔停舉發一節，業據證人即舉發員警乙○○於本院調查訊
    問時證稱：其於前揭時、地，取締違規，異議人當時在禁止
    迴轉標示下迴轉，其在大約10公尺處見到異議人違規情形，
    其吹哨攔停，至異議人車前，所以確定違規車輛之車型、車
    號等語（見本院卷第21頁反面），而異議人亦不否認於前揭
    時、地，為警攔停，足徵員警舉發當時並無誤認之虞。此外
    ，並有新竹市警察局99年6 月13日竹市警交字第E00000000
    號舉發違反道路交通管理事件通知單（下稱舉發通知單）、
    交通部公路總局新竹區監理所中壢監理站於99年6 月24日壢
    監裁字第裁53-E00000000號裁決書、送達證書影本、新竹市
    警察局第二分局99年7 月21日竹市警二分五字第0990015021
    號函、國內各類掛號郵件查單影本各1 份，違規現場及舉發
    違規車輛照片6 張在卷可稽，上揭事實，自堪認定。
  2.異議人前於聲明異議狀辯稱：違規當日要等候進入好市多賣
    場，因大塞車，故無迴轉位置云云，而於本院調查訊問時則
    改稱：其係在新竹市中華陸橋下迴轉云云，前後供述互有齟
    齬，顯悖常情，自難盡信。惟酌以乙○○證人與異議人間素
    不相識，並無仇隙嫌怨，且警員執行公務時，本身即受有行
    政懲處責任之監督，其到庭具結作證，更係以刑事責任擔保
    其證言之真實性，其自無甘冒偽證罪責而故意誣陷異議人之
    理。復證人乙○○雖為本件舉發員警，惟其到庭所陳述上開
    舉發經過，核與經驗法則無違，且無任何積極證據足以證明
    其前揭所述係虛偽不實，自不得僅因其為本件開單舉發員警
    ，即遽予否認其上開證述之可信性。是以，證人乙○○於本
    院到庭結證之證詞，應堪採信。又異議人對此並未就該執勤
    警察之舉發是否有誤提出相關證據以供調查，本院亦查無任
    何證據足資證明警員乙○○有捏造事實違法取締之情事，則
    本件製單警察乙○○本其維護交通秩序、安全職責所為之舉
    發，自應受到合法、正確之推定。
  3.綜上，原處分機關據此依道路交通管理處罰條例第49條第1
    項第2 款、第63條第1 項第1 款規定，裁處異議人罰鍰900
    元，並無違誤。
  (二)關於拒檢逃逸部分：
  1.證人乙○○於本院調查訊問時證稱：其於前揭時、地，取締
    違規，見到異議人違規情形，其有吹哨攔停，且至異議人車
    前，異議人質疑其有何證據取締他違規迴轉，並拒絕出示駕
    照、行照，又詢問若不配合會如何，其回答如違規就依法逕
    行舉發，異議人就說他等著收紅單等語（見本院卷第21頁反
    面），異議人亦不否認，並有舉發通知單影本1 紙在卷可參
    ，足見員警舉發當時，異議人經員警吹哨攔停，實有停車之
    舉，而員警已向異議人表明進行稽查之意思，是異議人並無
    「拒絕停車接受稽查而逃逸」之情形，又異議人係不聽從員
    警之要求，未出示證件，而非於員警制止違規行為時「不聽
    制止」。準此，異議人前揭行為，尚與道路交通管理處罰條
    例第60條條第1 項違規行為成立之構成要件有間，是原處分
    機關逕依此法規裁處異議人3,000 元，於法有違。
  2.惟異議人拒絕依員警要求，出示駕照、行照等證件之舉，足
    認異議人確有不服從交通勤務警察指揮、稽查之情，並有前
    揭內政部警政署於70年7 月13日警署交字第19418 號函釋意
    旨可參，則異議人此部分行為，係構成道路交通管理處罰條
    例第60條第2 項第1 款之違規，原處分機關未予審酌，自有
    違誤。
六、綜上所述，本件異議人駕駛汽車，於上開時地，在設有禁止
    迴車標誌之路段迴車，繼不服從員警察之指揮、稽查之違規
    事實，事證明確，堪以認定。原處分機關認異議人有上開違
    規事實而予裁罰固非無見，惟原處分既有上開可議之處，自
    應由本院將原處分關於異議人「拒絕停車接受稽查而逃逸」
    ，裁處罰鍰3,000 元暨記違規點數1 點之部分撤銷，改諭知
    裁罰如主文第2 項所示。至原處分關於異議人違規迴車部分
    之裁罰，核屬妥適，此部分異議為無理由，應予駁回。
七、據上論斷，依道路交通案件處理辦法第19條、第20條前段，
    裁定如主文。
中    華    民    國    99    年    10    月    29    日
                      交通法庭法  官  謝枚霏
以上正本證明與原本無異。
如不服本裁定，應於裁定送達後5 日內向本院提出抗告狀。
                              書記官  冒佩妤
中    華    民    國    99    年    10    月    29    日

司法院資訊處製作；財團法人民間司法改革基金會備份。
